【裁判字號】    92,小上,49
【裁判日期】    920930
【裁判案由】    給付票款
【裁判全文】
臺灣臺北地方法院民事判決                          九十二年度小上字第四九號
    上  訴  人  丙○○
    被上訴人    彰化商業銀行股份有限公司
    法定代理人  甲○○
    訴訟代理人  乙○○
                丁○○
當事人間請求給付票款事件，上訴人對於中華民國九十二年二月十九日本院台北簡易
庭九十一年度店小字第九五二號第一審判決提起上訴，經本院於九十二年九月十七日
言詞辯論終結，判決如左：
    主      文
原判決廢棄。
被上訴人在第一審之訴駁回。
第一、二審訴訟費用新台幣柒佰零玖元，及自本判決送達被上訴人之翌日起至清償日
止，按年息百分之五計算之利息，由被上訴人負擔。
    事      實
甲、上訴人方面：
一、聲明：如主文第一、二項所示。
二、陳述：除與原判決記載相同部分，予以引用外，並補稱：系爭支票是記名支票，
    且記載禁止背書轉讓，故只有受款人勇士物流股份有限公司（下稱勇士物流公司
    ）能行使票據權利。惟上訴人並未積欠勇士物流公司貨款或任何債務。
三、證據：援用原審之立證方法。
乙、被上訴人方面：
一、聲明：上訴駁回。
二、陳述：除與原判決記載相同部分，予以引用外，並補稱：上訴人自承開立系爭支
    票是為支付貨款，卻不能提出已經支付貨款之證明，故仍應負清償系爭票據債務
    之責任。
三、證據：援用原審之立證方法。
    理      由
一、被上訴人主張伊執有上訴人簽發，以台北銀行木新辦事處為付款人、發票日為民
    國（下同）九十一年一月三十一日、票面金額為新台幣（下同）一萬二千元、票
    號為ＭＨ0000000號之支票乙紙，於九十一年一月三十一日向付款人為付
    款之提示，竟遭退票，追索無效等情，爰依票據法第一百四十四條、第八十五條
    第一項、第九十六條、第一百三十三條規定，求為命上訴人給付一萬二千元，及
    自九十一年一月三十一日起至清償日止，按年息百分之六計付利息之判決。上訴
    人則以：系爭支票是記名支票，且記載禁止背書轉讓，被上訴人並非受款人，不
    能行使票據權利等語，資為抗辯。
二、被上訴人主張伊執有上訴人簽發，以台北銀行木新辦事處為付款人、發票日為九
    十一年一月三十一日、票面金額為一萬二千元、票號為ＭＨ0000000號之
    支票乙紙，於九十一年一月三十一日向付款人為付款之提示，遭到退票之事實，
    業經被上訴人提出系爭支票及退票理由單為證（見原審卷第五頁），上訴人對此
    亦不爭執，自堪信為真實。至被上訴人主張伊就系爭支票，得對上訴人行使票據
    權利云云，則為上訴人所否認，並以前開情詞置辯。經查：
（一）按記名匯票發票人有禁止轉讓之記載者，不得轉讓，此於支票準用之，票據法
      第三十條第二項、第一百四十四條定有明文。又記名支票，經發票人為禁止轉
      讓之記載者，該支票即不得再依票據讓與之方式為轉讓，違反此項禁止之規定
      者，其轉讓行為不生票據法上之效力（最高法院八十七年度台簡上字第三十號
      民事判決可資參照）。
（二）查本件上訴人即發票人，既於系爭支票記載禁止背書轉讓，並記載受款人為勇
      士物流公司，有系爭支票影本在卷可稽（見原審卷第五頁），被上訴人對此亦
      不爭執，依上開說明，應認系爭支票不得再以票據讓與之方式為轉讓。從而，
      被上訴人主張伊為系爭支票之執票人，得對上訴人行使票據法上之追索權云云
      ，自不足取。
三、綜上所陳，被上訴人主張依票據法第一百四十四條、第八十五條第一項、第九十
    六條、第一百三十三條規定，請求上訴人給付票款一萬二千元，及自九十一年一
    月三十一日起至清償日止，按年息百分之六計算之利息，洵屬無據，不應准許。
    從而，原審所為上訴人敗訴之判決，尚有未洽，上訴論旨指摘原判決不當，求予
    廢棄改判，為有理由。
四、至兩造其餘之攻擊或防禦方法，及未經援用之證據，經本院斟酌後，認為均不足
    以影響本判決之結果，自無一一詳予論駁之必要，併此敘明。
五、據上論結，本件上訴為有理由，依民事訴訟法第四百三十六條之三十二第二項、
    第四百三十六條第十九第一項、第四百五十條、第七十八條，判決如主文。
中      華      民      國    九十二    年      九      月    三十      日
                                  民事第三庭審判長法   官  謝碧莉
                                                  法   官  李維心
                                                  法   官  李慈惠
右正本證明與原本無誤
本件不得上訴
中      華      民      國    九十二    年      九      月    三十      日
                                                   書記官  林秀娥
計  算  書
項      目                     金  額（新台幣）                備    註
第一審裁判費                   一百三十二元
第一審送達郵費                 一百四十一元
第二審裁判費                   一百九十八元
第二審送達郵費                 二百三十八元
合          計                 七百零九元


司法院資訊處製作；財團法人民間司法改革基金會備份。
